【裁判字號】    97,簡上,145
【裁判日期】    970722
【裁判案由】    賭博等
【裁判全文】
臺灣彰化地方法院刑事判決             97年度簡上字第145號
公  訴  人  臺灣彰化地方法院檢察署檢察官
上  訴  人
即  被  告  甲○○
上列上訴人即被告因賭博案件，不服本院九十七年度簡字第一０
０號，中華民國九十七年四月二十八日第一審簡易判決（臺灣彰
化地方法院檢察署九十六年度偵字第一０九七八號），提起上訴
，本院管轄之第二審合議庭判決如下：
    主  文
上訴駁回。
    事實及理由
一、本案經本院審理結果，認第一審判決認事用法及量刑均無不
    當，應予維持，並引用第一審判決書記載，事實、證據及理
    由（如附件）。
二、上訴人即被告上訴意旨略以：本件被告並非經營六合彩賭博
    ，扣案之六合彩簽賭單係伊於每期香港六合彩開彩日自行向
    地下簽賭站簽賭所留下之憑證，並非被告所經營讓不特定賭
    客下注之簽單，按一般經驗法則，賭客簽賭後都會將簽賭單
    攜離，經營者並不留存簽賭單，其只是單純簽賭六合彩而已
    ，不是當六合彩組頭；另被告違反電子遊戲場業管理條例乙
    情，伊不知擺設電子遊戲機具會觸犯相關法律，其並非故意
    犯罪；又被告家中貧困，僅由被告一人支撐家中經濟來源，
    又需照料患癌之妻及肢體障礙之女，生活實為艱辛，爰請求
    撤銷原判決另為較輕適當之判決云云。
三、經查：甲○○係位於彰化縣和美鎮○○路○段五０八號檳榔
    攤之負責人，其意圖營利，並基於反覆實施之犯意，自民國
    （下同）九十六年十一月初某日起至同年十一月十六日止，
    提供上開檳榔攤作為公眾得出入之賭博場所，經營六合彩簽
    賭站，前後共三期，聚集不特定多數人到場簽注參與「六合
    彩」賭博。其簽賭之方式係分為「二星」（對中二碼）、「
    三星」（對中三碼）及「四星」（對中四碼）等，每注投注
    金額為新臺幣（下同）十元，以核對香港六合彩開出之號碼
    決定輸贏，凡對中號碼者，簽中「二星」者每注可得五百七
    十元彩金，簽中「三星」者每注可得五千七百元彩金，簽中
    「四星」者每注可得七萬元彩金，未簽中者，所繳之賭資即
    全歸甲○○所有，藉以牟利；又甲○○未依規定向主管機關
    辦理電子遊戲場業營利事業登記，竟基於賭博及未依規定辦
    理電子遊戲場業之營利事業登記申請而經營電子遊戲場業之
    犯意，自九十六年十一月九日起，在上址檳榔攤之公眾得出
    入場所內，擺設其向真實姓名、年籍均不詳之蔡姓成年男子
    以四千元購得之賭博性電子遊戲機具「虎豹王三代」一台插
    電營業，利用上開賭博性電子遊戲機具不確定之輸贏機率，
    與不特定賭客賭博財物並經營電子遊戲場業。其賭博方式係
    由賭客自行以十元硬幣投入上開賭博性電子遊戲機具內，押
    注分數與機器對賭，如有押中，可得倍數不等之分數，並得
    以所得分數依比例退換硬幣獲取現金，如未押中，則所押注
    之賭資由機具沒入而歸甲○○所有。嗣於同年十一月十六日
    十二時三十分許，在上揭處所，為警搜索查獲等事實，訊據
    上訴人即被告甲○○固坦承有簽賭六合彩及違反電子遊戲場
    業管理條例等事實，惟矢口否認有何營利聚眾賭博犯行，惟
    查：被告上揭意圖營利供給賭博場所及意圖營利聚眾賭博之
    犯罪事實，業據被告於警詢中坦承稱：「（問：你自何時開
    始經營六合彩賭博？共多少期？平均一期賭資約多少？至今
    獲利為何？）我於九十六年十一月初開始與朋友對賭六合彩
    ，共經營三期，平均一期賭資約二千多元，約賺一千八百元
    左右。」復於原審準備程序中坦承稱：「我承認犯罪，我是
    於九十六年十一月初起至十六日被查獲止，前後三期在我檳
    榔攤店裡經營六合彩，下注金額一注十元，是以核對當期香
    港六合彩號碼決定輸贏，我經營三期賺了三千多元」等語明
    確，雖其於本院審理中翻供否認上情，惟乃事後卸責之詞，
    不足採信。此外，復有六合彩簽賭單十四張、六合彩號碼計
    算單七張、六合彩大張統計表十二張、六合彩小張統計表張
    、簽賭統計簿三本、六合彩手冊一本、空白簽賭統計表五十
    八張、「虎豹王三代」電子遊戲機具一臺（含ＩＣ板一片）
    及機具內之賭資合計三千三百九十元扣案可資佐證。本件犯
    罪事證業已明確，被告犯行應堪認定。
四、
（一）核被告經營六合彩所為，係犯刑法第二百六十六條第一項
      前段之普通賭博罪、第二百六十八條前段之意圖營利供給
      賭博場所罪及同條後段之意圖營利聚眾賭博罪。被告於六
      合彩當期開獎前之多次供人簽賭之行為，無非欲達最終開
      獎營利之目的，其主觀上係追求同一之營利目的，社會價
      值上亦僅賦予單一賭博之評價，則當期開獎前，被告之各
      個舉動，均係當次賭博犯行之接續行為，屬於一行為之概
      念。又被告所為普通賭博、意圖營利供給賭博場所及意圖
      營利聚眾賭博等犯行，乃係基於一個賭博犯意之決定，達
      成同一犯罪之各個舉動，屬法律概念之一行為，是其一行
      為觸犯上開三罪名，應依刑法第五十五條想像競合犯規定
      ，從情節較重之聚眾賭博罪處斷。再按被告基於單一之營
      利目的，利用香港六合彩開彩號碼為對獎號碼，聚集不特
      定之人簽賭下注，於每星期固定之開彩時間對獎，以簽中
      與否論輸贏，藉此牟利，此種犯罪形態，本質上乃具有反
      覆實施之特質，且其時間上具有密接性，亦即聚眾賭博之
      目的既在於營利，當不止對獎賭博一次就結束，其必於每
      星期固定時間反覆對獎賭博，則本件被告自九十六年十一
      月初起至同年十一月十六日被查獲為止，期間持續之聚眾
      賭博行為，其於刑法評價上，應認屬集合犯而論以一罪。
（二）另按所謂電子遊戲場「業」，指「業務」而言。刑法上所
      謂業務，係以事實上執行業務者為標準，指以反覆同種類
      之行為為目的之社會的活動而言；執行此項業務，縱令欠
      缺形式上之條件，仍無礙於業務之性質。因此不論該事業
      是否「專營」電子遊戲場業，亦不問經營是否需達「一定
      之規模」，即使於原本所營事業外，兼營電子遊戲場業，
      或所經營之電子遊戲場不具相當之規模，亦無礙於電子遊
      戲場業管理條例相關規定之適用（最高法院九十年臺非字
      第二六七號判例意旨參照）。故核被告甲○○就經營電子
      遊戲場業所為，係違反電子遊戲場業管理條例第十五條之
      規定，而犯同條例第二十二條之罪，另並犯刑法第二百六
      十六條第一項前段之在公眾得出入之場所賭博財物罪。被
      告所犯未依規定辦理營利事業登記而經營電子遊戲場業之
      犯行，本具繼續性質，其雖繼續經營，仍屬單純一罪。又
      被告以賭博性電子遊戲機與人對賭，其行為本質上即具有
      反覆、延續之特質，是前後多次共同賭博之行為，亦應評
      價為法律上之包括一罪。被告以一行為同時觸犯上開未經
      辦理營利事業登記擅自經營電子遊戲場業罪及普通賭博罪
      ，為想像競合犯，應依刑法第五十五條之規定，從一重之
      違反電子遊戲場業管理條例罪處斷。
五、再被告甲○○上揭犯行，犯意各別，行為互殊，應予分論併
    罰。原審判決審酌被告犯罪情節據以論罪科刑，分別判處被
    告有期徒刑四月、拘役五十日，並均依刑法第四十一條第一
    項前段之規定諭知易科罰金之折算標準，及將扣案之六合彩
    簽賭單十四張、六合彩號碼計算單七張、六合彩大張統計表
    十二張、六合彩小張統計表張、簽賭統計簿三本、六合彩手
    冊一本、空白簽賭統計表五十八張、「虎豹王三代」電子遊
    戲機具一臺（含ＩＣ板一片）及機具內之賭資合計三千三百
    九十元諭知沒收，核無不當，上訴人之請求為無理由，自應
    予以駁回其上訴。
據上論斷，應依刑事訴訟法第四百五十五條之一第一項、第三項
、第三百六十四條、第三百七十三條、第三百六十八條，判決如
主文。
本件經檢察官郭玄義到庭執行職務。
中    華    民    國    97    年    7    月     22    日
                    刑事第一庭  審判長法  官  葉榮郎
                                      法  官  郭麗萍
                                      法  官  胡宜如
以上正本證明與原本無異。
本件不得上訴。
中    華    民    國    97    年    7    月     22    日
                                      書記官  謝鈴玉


司法院資訊處製作；財團法人民間司法改革基金會備份。
